【裁判字號】    97,易,3287
【裁判日期】    971031
【裁判案由】    詐欺
【裁判全文】
臺灣板橋地方法院刑事判決              97年度易字第3287號
聲  請  人  臺灣板橋地方法院檢察署檢察官
被      告  乙○○
上列被告因詐欺案件，經檢察官聲請以簡易判決處刑（97年度偵
緝字第1090號），本院認不宜以簡易判決處刑，改依通常程序審
理，判決如下：
    主  文
本件免訴。
    理  由
一、檢察官原聲請簡易判決處刑意旨略以：被告乙○○明知金融
    機構存摺帳戶為個人信用之表徵，且任何人只要有少許之金
    錢，均可自行到金融機構申請開立存款帳戶，而無特別之窒
    礙，並可預見將自己所有之存摺、金融卡及提款密碼等金融
    帳戶資料提供他人時，有供不法詐騙份子利用，而幫助他人
    為財產犯罪之虞，竟不違背其本意，基於幫助詐欺取財之不
    確定故意，將其申辦之臺北富邦商業銀行股份有限公司木柵
    分行帳號000000000000號帳戶（下稱系爭臺北富邦銀行帳戶
    ）之存摺、金融卡及提款密碼等資料，於不詳時地，交付予
    姓名年籍不詳之人士，嗣該人士收受後，即將上開資料交由
    某不詳之詐騙集團，該詐欺集團成員旋於民國96年4 月10日
    連線上網至即時通聊天室，自稱為色情應召站之成員與以網
    路連線上網之甲○○以即時通攀談，並表示有做援交服務，
    復向甲○○佯稱需先持金融卡至自動櫃員機操作以確認身分
    云云，致甲○○陷於錯誤，而於96年4 月10日下午3 時許，
    依其指示操作自動櫃員機而分別轉帳新臺幣（下同）三千元
    、二千元至被告系爭臺北富邦銀行帳戶內，並旋遭提領一空
    ，嗣因甲○○發覺有異報警而循線查獲，因認被告所為係涉
    犯刑法第339 條第1 項、第30條第1 項之幫助詐欺取財罪嫌
    等語。
二、按案件曾經判決確定者，應諭知免訴之判決；免訴判決並得
    不經言詞辯論為之，刑事訴訟法第302 條第1 款、第307 條
    分別定有明文；又訴訟上所謂一事不再理之原則，關於實質
    上一罪或裁判上一罪，均有其適用，最高法院60年臺非字第
    77號判例要旨可資參照。
三、經查：
(一)被告前因明知金融帳戶為個人理財工具，申請開設金融帳戶
    並無任何特殊之限制，一般民眾皆可以存入最低開戶金額之
    方式申請之，且一個人可以在不同之金融機構申請多數之存
    款帳戶使用，取得甚易。而可預見時下以電話詐騙促使被害
    人以現金存款或操作銀行自動櫃員機而詐取金錢之行為甚為
    猖獗，且廣為媒體報導，並經政府有關機關呼籲，不要受騙
    。依一般人之社會生活經驗，苟不以自己名義申請開戶，卻
    向不特定人蒐集大量他人之帳戶供己使用，其目的極可能利
    用該帳戶供作非法之用，又對交付帳戶供他人使用雖無必然
    遭該他人利用為遂行詐欺取財犯罪之確信，惟被告竟仍以該
    他人縱持以遂行財產犯罪亦不違本意，而基於幫助他人為詐
    欺取財之不確定犯意，於96年4 月9 日至同年月12日間之某
    日，在不詳處所，將其所有日盛國際商業銀行股份有限公司
    內湖分行帳號00000000000000號帳戶（下稱系爭日盛銀行帳
    戶）之存摺、金融卡連同提款密碼等資料，交付予姓名、年
    籍不詳之成年人，供其所屬詐欺集團成員使用，該詐欺集團
    成員遂基於意圖為自己不法所有之犯意，於96年4 月12日先
    後以電話向被害人陳婌卿、簡衣婷、楊文秀及李玟瑾（下合
    稱陳婌卿等人）施以詐術，要求陳婌卿等人至自動櫃員機依
    循指示操作，致使陳婌卿等人陷於錯誤，而於同日分別匯款
    總金額二萬七千一百五十九元、三萬八千五百二十二元、七
    千五百一十二元及二萬九千九百八十三元至被告所有系爭日
    盛銀行帳戶等犯行，業經臺灣臺北地方法院（下稱臺北地院
    ）於97年1 月17日以96年度易字第2877號刑事判決以幫助詐
    欺取財罪，判處拘役五十日，減為拘役二十五日，如易科罰
    金以一千元折算一日，並於97年2 月25日確定，有上開判決
    書及臺灣高等法院被告前案紀錄表各一份在卷可按，且經本
    院調取該案卷宗核閱屬實。
(二)查本件原聲請簡易判決處刑意旨所指被告幫助詐欺取財犯行
    ，乃係基於被告預見提供金融機構帳戶資料予詐欺集團，將
    可幫助詐欺集團實行詐欺犯行，並進而提供金融機構帳戶予
    詐欺集團實行詐欺犯行之基礎事實。而被告於本案中提供詐
    欺集團系爭臺北富邦銀行帳戶存摺、金融卡及提款密碼之時
    間，係其於96年4 月9 日開立該帳戶後至次日被害人甲○○
    遭詐騙匯款之間，有證人即被害人甲○○於警詢中之證述及
    系爭臺北富邦銀行帳戶開戶資料、對帳單細項各一份附卷可
    稽，核與上開臺北地院96年度易字第2877號案件中被告幫助
    詐欺取財之時間即96年4 月9 日至12日間相同，被告於該案
    審理中即供稱系爭臺北富邦銀行及日盛銀行帳戶之存摺等物
    件，乃係一同喪失占有等語（參見上開臺北地院96年度易字
    第2877號審理卷第26頁背面），顯見被告應係同時交付該案
    系爭日盛銀行帳戶及本案臺北富邦銀行帳戶之存摺、金融卡
    及密碼等物件甚明，即以一幫助詐欺行為，同時幫助該詐欺
    集團犯前揭各詐欺取財罪，是本案被告所涉犯幫助詐欺取財
    罪，即與上開臺北地院96年度易字第2877號案件間具有想像
    競合之裁判上一罪關係，依審判不可分原則，上開確定判決
    之效力應及於本案原聲請簡易判決處刑所指之犯罪事實。揆
    諸首揭說明，本案爰不經言詞辯論，逕為諭知免訴之判決。
四、據上論斷，應依刑事訴訟法第302 條第1 款、第307 條，判
    決如主文。
中    華    民    國    97    年    10    月    31    日
                  刑事第十四庭  審判長法  官 李幼妃
                                      法  官 鄭燕璘
                                      法  官 張紹省
以上正本證明與原本無異。
如不服本判決應於送達後十日內向本院提出上訴狀。
                                      書記官 周雅玲
中    華    民    國    97    年    10    月    31    日


司法院資訊處製作；財團法人民間司法改革基金會備份。
